【裁判字號】    97,易,2749
【裁判日期】    980427
【裁判案由】    詐欺
【裁判全文】
臺灣臺北地方法院刑事判決              97年度易字第2749號
公  訴  人  臺灣臺北地方法院檢察署檢察官
被      告  庚○○
上列被告因詐欺案件，經檢察官提起公訴（97年度偵字第15985
號）及移送併辦（臺灣臺北地方法院檢察署97年度偵字第20788
號、臺灣士林地方法院檢察署97年度偵字第10773號、第12705號
、第12706號），被告於準備程序就被訴及併辦事實為有罪之陳
述，本院依簡式審判程序審理，判決如下：
    主  文
庚○○幫助犯詐欺取財罪，處有期徒刑肆月，如易科罰金，以新
臺幣壹仟元折算壹日，緩刑參年，並向被害人乙○○支付新臺幣
貳萬玖仟貳佰肆拾陸元，向被害人己○○支付新臺幣壹萬捌仟陸
佰玖拾伍元，向被害人甲○○支付新臺幣壹萬玖仟壹佰拾玖元，
向被害人戊○○支付新臺幣貳萬貳仟玖佰捌拾參元。
    事  實
一、庚○○明知將自己之金融機構帳戶提供他人使用，可能遭詐
    騙集團利用作為犯罪工具，猶基於幫助詐欺之不確定故意，
    於民國97年4月29日某時前之不詳時間，在臺北市文山區動
    物園附近，一次同時交付其所有安泰商業銀行（下稱安泰銀
    行）松江分行第00000000000000號帳戶及日盛國際商業銀行
    （下稱日盛銀行）延平分行帳號第00000000000000號帳戶之
    存摺、金融卡、密碼與真實姓名年籍不詳之成年人。該成年
    人所屬詐欺集團成員隨即基於為自己不法所有之意圖，於(一)
    、97年4月29日19時50分許，自稱OB客服小姐，以電話向乙○○佯稱伊先前購物雖已將款項一次付清，但因公司內部作
    業疏失，致伊付款方式被改為12期分期付款，需伊配合操作
    自動櫃員機云云，致乙○○陷於錯誤而於同日20時24分25秒
    轉帳新臺幣（下同）1萬6123元至上開帳戶。(二)、97年4月29
    日以電話向丙○○表妹佯稱渠帳戶遭到凍結，如可提供認識
    之人帳戶，即可將被凍結帳戶內之款項轉出，致丙○○表妹
    乙○○陷於錯誤而轉求丙○○協助，丙○○乃陷於錯誤，而
    於同日21時45分49秒轉帳2萬4123元至上開帳戶（丙○○之
    損失已由乙○○償還）。(三)、於同年月日19時9分許，自稱
    橘熊科技有限公司負責YAHOO網賣人員，以電話向丁○○佯
    稱伊先前購物雖已將款項一次付清，但因公司內部作業疏失
    ，致伊付款方式被改為12期分期付款，將由郵局人員與伊確
    認，於19時15分許即接獲0000-000000的電話，指示伊持金
    融卡至自動櫃員機操作取消分期付款云云，致丁○○陷於錯
    誤而於同日20時27分25秒轉帳新臺幣2萬6123元至上開帳戶
    。(四)、於同年月日下午6時許，以電話聯繫己○○，佯稱係
    年代售票系統人員，因己○○曾以信用卡購買演唱會門票發
    生設定錯誤以致轉換為分期扣款，須立即辦理更正等語，致
    己○○陷於錯誤，遂立即依另1名自稱係聯邦商業銀行行員
    之詐騙集團成員之指示，於同日下午6時37分許，前往臺北
    市大安區○○○路216號臺北金南郵局，插入其上海商業銀
    行第00000000000  000號帳戶之提款卡操作自動櫃員機，自
    上開銀行帳戶內轉出2萬5695元至庚○○之前揭日盛銀行延
    平分行帳戶內。(五)、於同年月日20時14分許，向甲○○誆稱
    網路轉帳錯誤，致甲○○陷於錯誤，依其指示操作ATM而匯
    款1萬9119元至庚○○前揭所有之日盛銀行帳戶內。(六)、於
    同年月日21時2分許，向戊○○以同上(五)之方式詐騙，致戊○○匯款2萬9983元至庚○○前揭所有之日盛銀行帳戶。隨
    後均即遭提領一空，嗣因乙○○、丙○○、丁○○、己○○
    、甲○○及戊○○察覺有異，乃報警循線查知上情。
二、案經臺北市政府警察局中山分局報告臺灣臺北地方法院檢察
    署檢察官偵查起訴及臺灣臺北地方法院檢察署、臺灣士林地
    方法院檢察署移送併辦。
    理  由
一、前開犯罪事實，業據被告庚○○於本院準備程序及審理時坦
    承不諱，核與被害人乙○○、丙○○、丁○○、己○○、甲○○及戊○○指訴被騙之情節相符，復有郵局自動櫃員機交
    易明細表（英文）3紙、安泰銀行松江分行第0000000000000
    0號帳戶及日盛銀行延平分行帳號第00000000000000號帳戶
    之開戶資料及交易明細表、臺北地檢署刑案資料查註紀錄表
    、公務電話紀錄表等附卷可證。足證被告之任意性自白與事
    實相符，本件事證明確，被告之犯行堪以認定，應依法論科
    。
二、按刑法上之幫助犯，係對於犯罪與正犯有共同之認識，而以
    幫助之意思，對於正犯資以助力，但未參與實施犯罪之行為
    者而言。故核被告庚○○所為，係犯刑法第30條第1項前段
    、第339條第1項之幫助詐欺取財罪。被告係基於相同目的、
    在同日同時將其所有上揭2本帳戶存摺等物交付予真實姓名
    年籍不詳之成年人。嗣該成年人所再交付予其所參與之詐欺
    集團成年之成員後，分別基於意圖為自己不法所有之犯意，
    詐取被害人乙○○、丙○○、丁○○、己○○、甲○○及戊○○之財物，故被告係以一行為同時侵害數法益，為想像競
    合犯，依刑法第55條前段規定從一重論以一幫助詐欺取財罪
    。被告係以幫助他人犯罪之不確定故意，參與詐欺犯罪構成
    要件以外之行為，核屬詐欺取財犯行之幫助犯，依刑法第30
    條第2項規定減輕其刑。被告所幫助之詐欺集團成員間有犯
    意聯絡及行為分擔，均論以詐欺罪之共同正犯。另檢察官移
    送併辦部分之犯罪事實與本案起訴書所載犯罪事實，有想像
    競合犯之裁判上一罪關係，為起訴效力所及，本院自應併予
    審理。爰審酌被告因貪圖小利，即交付金融帳戶等物及密碼
    予他人使用，對正常金融交易秩序造成之損害非輕，並使犯
    罪之追查過程更趨複雜、困難，惟考量被告犯罪後已坦承犯
    行，犯後態度尚可，無前科之素行，且已先部分賠償被害人
    ，並同意繼續賠償被害人之損失（被害人丁○○部分被告已
    履行全部之和解條件）等一切情狀，量處如主文所示之刑，
    併諭知易科罰金之折算標準如主文。又本院審酌被告前未曾
    因故意犯罪受有期徒刑以上刑之宣告，此次因一時思慮未周
    ，致罹本罪，犯後已知所悔悟，並於本院審理時表明願向被
    害人乙○○支付29246元，向被害人己○○支付18695元，向
    被害人甲○○支付19119元，向被害人戊○○支付22983元，
    公訴人亦當庭表示同意予以緩刑3年宣告，認被告經此罪刑
    之宣告後，當知所警惕，而無再犯之虞，是被告所受刑之宣
    告，以暫不執行為適當，爰併予宣告緩刑3年，以啟自新。
    又依刑法第75條之1第1項第4款規定，受緩刑之宣告而違反
    上開本院所定負擔情節重大，足認原宣告之緩刑難收其預期
    效果，而有執行刑罰之必要者，得撤銷其宣告，附此敘明。
據上論斷，應依刑事訴訟法第273條之1第1項、第299條第1項前
段、刑法第30條第1項前段、第2項、第339條第1項、第41條第1
項前段、第55條（想像競合犯部分）、第74條第1項第1款、第2
項第3款，刑法施行法第1條之1，判決如主文。
本案經檢察官申心蓓到庭執行職務。
中    華    民    國    98    年    4    月    27    日
                  刑事第十三庭  法  官  張文俊
以上正本證明與原本無異。
如不服本判決，應於收受送達後10日內向本院提出上訴書狀，並
應敘述具體理由；其未敘述具體上訴理由者，應於上訴期間屆滿
後20日內，向本院補提理由書（均應按他造當事人之人數附繕本
），「切勿逕送上級法院」。告訴人或被害人如對於本判決不服
者，應具備理由請求檢察官上訴，其上訴期間之計算係以檢察官
收受判決正本之日期為準。
                                書記官  陳鳳瀴
中    華    民    國    98    年    4    月    27    日
附錄本案論罪科刑法條全文：
中華民國刑法第339條第1項
意圖為自己或第三人不法之所有，以詐術使人將本人或第三人之
物交付者，處5年以下有期徒刑、拘役或科或併科1千元以下罰金
。


司法院資訊處製作；財團法人民間司法改革基金會備份。
